【裁判字號】    85,台上,2670
【裁判日期】    851128
【裁判案由】    土地所有權移轉登記事件
【裁判全文】
最高法院民事判決                              八十五年度台上字第二六七○號
    上  訴  人  甲 ○ ○
                          四號.
    訴訟代理人  王 年 柿律師
    被 上訴 人  乙 ○ ○
                魏 國 正
                魏 國 光
                魏 國 泉
                魏蘇綢妹
                魏 國 輝
                魏 國 彬
                魏 國 雄
                          之二.
                丙 ○ ○
                魏 梅 蘭  原.
                          之處.
                魏 貴 蘭
                羅魏玉蘭
                陳魏英蘭
                鄧魏春蘭
                魏 鳳 蓮
                魏黃鳳妹
                魏 玉 蘭  原.
                          應受.
                魏 國 錦
                          三三.
                魏 國 賢  原.
                          達之.
                魏 國 烘
                          兼魏.
                徐魏竹蘭
                          妹之.
                魏 雪 蘭
                          娥妹.
                彭魏美蘭
                          號.
右當事人間請求土地所有權移轉登記事件，上訴人對於中華民國八十四年九月二十五
日台灣高等法院第二審判決（八十四年度重上字第三二號），提起上訴，本院判決如
左：
    主  文
原判決廢棄，發回台灣高等法院。
    理  由
本件上訴人主張：坐落桃園縣龍潭鄉○○○段第六○之八、六○之九、六○之一○、
六○之一一、六○之二○、六○之二一等六筆土地（下稱系爭土地）如原判決附表（
下稱附表）所示之應有部分原係魏習房所有，魏習房於民國四十二年一月三十日死亡
，其遺產由其子魏新盛、魏肇勳、魏新勳、魏榮勳四人繼承，惟上開繼承人於未辦理
繼承登記前，又先後死亡，上開土地依法應由被上訴人輾轉繼承。被上訴人乙○○、
魏國正、魏國光、魏國泉、魏國錦及魏榮勳（由魏國雄代理）於八十一年八月一日以
新台幣（下同）九百三十七萬四千四百元將系爭土地出賣予伊，訂約日由伊給付五百
萬元之價金，其餘價金約定於辦理繼承及移轉登記時給付。未訂約之共有人均同意出
賣，並出具拋棄繼承權證明書，惟因拋棄繼承權證明書係由訴外人梁碧茵倒填日期製
作，依法不生拋棄繼承之效力，系爭土地仍應為全體繼承人公同共有。按物之出賣人
負交付其物於買受人，並使其取得該物所有權之義務，又繼承人依法應承受被繼承人
財產上之權利義務，詎被上訴人竟拒絕將系爭土地應有部分辦理移轉登記與伊等情，
爰依買賣關係，求為命(一)、被上訴人就魏習房之遺產即系爭土地如附表所示之應有部
分全部辦理繼承登記為公同共有；(二)、被上訴人將前項繼承登記取得公同共有之系爭
土地如附表所示之應有部分全部移轉登記予伊之判決。
被上訴人乙○○、魏國正、魏國光、魏國賢、魏國烘、徐魏竹蘭、魏雪蘭、彭魏美蘭
、魏國錦則以：確有上訴人所主張出售系爭土地如附表所示應有部分之事實，惟上訴
人僅支付價金四百萬元，其既未履行給付五百萬元訂金之約定，伊當無履約之義務等
語，資為抗辯。
原審維持第一審所為上訴人敗訴之判決，駁回其上訴及追加之訴，係以：上訴人主張
之事實，業經提出不動產買賣契約書、戶籍登記簿謄本為證，並經證人古陵源證述屬
實，被上訴人對之亦無爭執，堪信為實在。惟查系爭土地如附表所示之應有部分係魏
習房所有，魏習房已於四十二年一月三十日死亡，其遺產原應由其子魏新盛、魏肇勳
、魏新勳、魏榮勳四人繼承，惟上開繼承人於未辦理繼承登記前，魏新盛（即上訴人
乙○○、魏國正、魏國光、羅魏玉蘭、陳魏英蘭、鄧魏春蘭、魏鳳蓮等七人之被繼承
人）於六十七年六月三日死亡，其妻魏徐甘妹於六十九年七月二日死亡，魏肇勳（即
被上訴人魏黃鳳妹、魏玉蘭、魏國泉等三人之被繼承人）於七十一年十月六日死亡，
魏新勳（即被上訴人魏國賢、魏國錦、魏國烘、徐魏竹蘭、魏雪蘭、魏美蘭及魏羅娥
妹等七人之繼承人）於七十年六月廿一日死亡，又魏榮勳（即被上訴人魏蘇綢妹、魏
國輝、魏國彬、魏國雄、丙○○、魏梅蘭、魏貴蘭等七人之被繼承人）於八十一年九
月廿八日死亡，有戶籍登記簿謄本及子孫系統表可稽。系爭土地如附表所示魏習房之
應有部分，自魏習房死亡時起，應由其子魏新盛、魏肇勳、魏新勳、魏榮勳等四人繼
承為公同共有，而魏新盛之公同共有權於其死亡時起，由其繼承人魏徐甘妹、乙○○
、魏國正、魏國光、羅魏玉蘭、陳魏英蘭、鄧魏春蘭、魏鳳蓮等人繼承，魏徐甘妹死
亡後，其繼承自魏新盛之公同共有權亦由乙○○、魏國正、魏國光、羅魏玉蘭、陳魏
英蘭、鄧魏春蘭、魏鳳蓮等七人共同繼承；魏肇勳之公同共有權自其死亡後，由其繼
承人魏黃鳳妹、魏玉蘭、魏國泉等三人繼承；魏新勳之公同共有權自其死亡後，由其
繼承人魏國賢、魏國錦、魏國烘、徐魏竹蘭、魏雪蘭、魏美蘭及魏羅娥妹等七人繼承
；又魏榮勳之公同共有權自其死亡，由其繼承人魏蘇綢妹、魏國輝、魏國彬、魏國雄
、丙○○、魏梅蘭、魏貴蘭等七人之繼承，均非由被上訴人直接繼承魏習房之遺產，
而係由被上訴人分別繼承其被繼承人魏新盛、魏肇勳、魏新勳、魏榮勳先已繼承魏習
房應有部分之公同共有權，及魏徐甘妹繼承自其夫魏新盛之公同共有權，依民法第七
百五十九條之規定，上訴人求為命被上訴人就系爭土地如附表所示之應有部分全部辦
理繼承登記為被上訴人公同共有後，移轉登記為上訴人所有之判決，即非有據等詞，
為其判斷之基礎。
查上訴人於原審主張：魏習房於四十二年一月三十日死亡，其遺產依法應由其子魏新
盛、魏肇勳、魏新勳、魏榮勳等人繼承，上列繼承人未辦理繼承登記前又先後死亡，
應由被上訴人輾轉繼承（原審卷(一)第五二頁），並提出繼承系統表為證。上訴人既非
主張被上訴人直接繼承魏習房之遺產，則其聲明求為判決命被上訴人就系爭土地如原
判決附表所示應有部分辦理繼承登記為其等公同共有，其真意是否係請求被上訴人輾
轉辦理繼承登記，而非請求由魏習房直接登記與被上訴人，原審未予闡明，遽依前揭
理由，為上訴人不利之判決，非無可議。上訴論旨，指摘原判決不當，求予廢棄，非
無理由。
據上論結，本件上訴為有理由，依民事訴訟法第四百七十七條第一項、第四百七十八
條第一項判決如主文。
中      華      民      國    八十五    年     十一     月    二十八    日
                              最高法院民事第四庭
                                  審判長法官  林  奇  福
                                        法官  許  朝  雄
                                        法官  曾  煌  圳
                                        法官  梁  松  雄
                                        法官  陳  國  禎
      右正本證明與原本無異
                                              書  記  官
中      華      民      國    八十五    年     十二     月     十六     日
                                                                        Ｌ


司法院資訊處製作；財團法人民間司法改革基金會備份。
